【裁判字號】    98,台上,1544
【裁判日期】    980326
【裁判案由】    違反著作權法
【裁判全文】
最高法院刑事判決            九十八年度台上字第一五四四號
上  訴  人  甲○○
上列上訴人因違反著作權法案件，不服智慧財產法院中華民國九
十七年十二月二十九日第二審判決（九十七年度刑智上字第三八
號，起訴案號：台灣板橋地方法院檢察署九十六年度偵字第二四
０二七號），提起上訴，本院判決如下：
    主  文
上訴駁回。
    理  由
按刑事訴訟法第三百七十七條規定，上訴於第三審法院，非以判
決違背法令為理由，不得為之。是提起第三審上訴，應以原判決
違背法令為理由，係屬法定要件。如果上訴理由書狀並未依據卷
內訴訟資料，具體指摘原判決不適用何種法則或如何適用不當，
或所指摘原判決違法情事，顯與法律規定得為第三審上訴理由之
違法情形，不相適合時，均應認其上訴為違背法律上之程式，予
以駁回。本件上訴人甲○○上訴意旨略以：（一）上訴人始終否
認販賣盜版遊戲光碟，且陳稱案發前曾遭人以電話勒索，隨即遭
人誣陷涉犯本案，並非偶然，因而聲請調閱證人王志豪之前科紀
錄，以明證人證詞之可信度，原審未予調查，有調查未盡之違誤
。（二）著作權法第九十一條之一規定，立法者將販賣盜版光碟
與意圖販賣盜版光碟而持有，係不同之犯罪態樣。原判決理由欄
二、(一)記載上訴人所犯為著作權法第九十一條之一第三項之明知
係侵害著作財產權之重製物光碟而散布罪，惟所指散布者亦僅有
二片遊戲光碟，另在上訴人身上扣得之如原判決附表（下稱附表
）一編號一其餘五片遊戲光碟及編號二之卡匣五個，究竟如何構
成散布之事實？原判決未予說明，有理由不備之違法。（三）上
訴人堅稱系爭光碟片係王志豪拿至店面要求上訴人為其測試，並
無收受金錢或交易之事實，原判決憑證人王志豪有瑕疵之證言為
認定上訴人有罪之唯一證據，已違反嚴格證明法則，且未達無合
理懷疑之程度，違背無罪推定、罪疑唯輕原則。原判決亦認王志
豪關於是否交付買賣價金、交付何人、單片價格多少、當日其攜
帶多少金錢等情，於偵審中所證前後矛盾，是原判決認定上訴人
與王志豪交易完成，所指為何？未於理由中論列，亦有判決不備
理由之違誤。（四）上訴人始終辯稱係為因應維修主機需求，故
需準備盜版片供自己測試主機用等語，所辯合於遊戲機市場現狀
，與常情無違。經警搜索上訴人店內，除附表所列物品外，其餘
均為正版遊戲機。原判決未詳查上訴人所稱測試之意為何，逕以
上訴人所辯不合常情而不採，有調查未盡、違背經驗及論理法則
之違誤。（五）原判決理由欄二、載上訴人明知附表一編號一所
示之光碟係侵害著作財產權之重製物而散布；理由欄六、又載如
附表一編號一、二為上訴人犯本件之罪所用之物，判決容有矛盾
云云。
惟查原判決依憑證人楊文華、劉晉榮、徐宏昇、王志豪之證言，
中華民國商標註冊證、告訴代理人楊文華於民國九十六年十月八
日所出具之鑑識報告書一紙、現場照片、經濟部智慧財產局商標
資料檢索服務列印資料二紙、駐美國台北經濟文化代表處證明書
、美國著作權局登記資料、告訴代理人劉晉榮於九十六年十二月
二十八日出具之鑑視證明、告訴代理人徐宏昇於九十六年十月十
五日出具之鑑定證明書、侵害商標權檢視照片二十二張、如附表
一所示之遊戲光碟七片、卡匣五個、NOKIA手機二支及SAGEN手機
一支、目錄四本、第一審勘驗筆錄等證據，資以認定上訴人有原
判決事實欄所記載之犯罪事實，因而撤銷第一審不當之科刑判決
，依想像競合犯之規定，從一重改判論處上訴人共同犯行使偽造
私文書罪刑（處有期徒刑一年）。對於上訴人否認有何行使偽造
私文書等犯行，辯稱：伊係販賣遊樂器主機及原版片，實況野球
、戰國無雙二猛將傳是王志豪拿來叫伊幫忙測試，其他扣案光碟
片為測試片或供伊自己使用，客人拿兩片光碟給伊測試，警察就
過來抓伊，伊並無行使偽造私文書之犯意云云，經綜合調查證據
之結果，認無可採，已分別在判決內加以指駁，並說明證據取捨
及判斷之理由。原判決所為論述，核與卷證資料相符，從形式上
觀察，並無違背法令之情形。按認事採證、證據之取捨及證據證
明力之判斷，俱屬事實審法院之職權，苟無違背證據法則，自不
能指為違法。查（一）證人之供述前後稍有不符或相互間有所歧
異，究竟何者為可採，事實審法院非不可本於經驗法則，斟酌其
他情形，作合理之比較，定其取捨；若其基本事實之陳述與真實
性無礙時，仍非不得予以採信，非謂一有不符或矛盾，即認其全
部均為不可採信。從而供述之一部認為真實者，予以採取，自非
證據法則所不許。本件原判決依憑證人王志豪於偵查及第一審供
稱確有向上訴人購買盜版光碟之證言，並說明：王志豪雖曾於警
詢供稱：伊所購買之光碟價格分別為新台幣（下同）二百元、三
百元，二片共五百元，……伊當場將口袋掏出只有五百元等語，
嗣於偵、審中證稱：一片二百五十元，案發當日身上帶五百元，
伊有拿錢給店員，……，五百元價金是交給上訴人等語，其前後
陳述或有些許矛盾不一致之處，然就王志豪當天係要向上訴人購
買盜版光碟，上訴人亦因此交付盜版遊戲光碟二片予王志豪，且
王志豪未曾拿光碟給上訴人測試等情，其證述則始終一致，應認
其證詞堪予採信。又王志豪雖就所購買之盜版遊戲光碟價格究係
分別為二百元、三百元，抑或每片二百五十元乙節，前後所述略
有出入，然二片光碟之價格均僅係五百元，亦與合法重製光碟之
售價相差懸殊，足見上訴人所辯不足採信等情。原判決既本於經
驗法則與論理法則，取其認為真實之一部，作為論罪之證據，自
屬合法，難謂所認事實與供述證據之部分不符，即指判決有證據
上理由矛盾之違法。原審就上述各證據，斟酌取捨，已於理由欄
詳敘取捨證據與證據證明力得心證之判斷理由，依上說明，原判
決並無證據上理由矛盾之違法情形。又王志豪有無前科紀錄，與
上訴人是否販賣盜版光碟無關，原審未予調查，亦不違法。（二
）就上訴人辯稱系爭光碟片係王志豪拿至其店面要求上訴人為其
測試，上訴人為因應維修主機需求，故需準備盜版片供自己測試
主機用云云。原判決亦說明：王志豪始終供稱並未曾拿光碟給上
訴人測試等情。而扣案之如附表一所示遊戲光碟經第一審勘驗結
果，附表一之「龍虎之拳精選集」即編號10-2目錄之3058、「實
況野球大聯盟2」即編號10-1目錄之2794、「戰國無雙2猛將傳」
即編號10-4目錄、「HALC3」為微軟X-BOX之遊戲光碟，即編號10
-4目錄149「最後一戰3」，倘附表一編號四之目錄係供上訴人販
賣合法重製遊戲光碟，則其何須以盜版遊戲光碟來測試主機，且
另購入盜版遊戲光碟及卡匣供自己使用，顯與常情有違等情，認
上訴人所辯，並不足採。核無上訴意旨所指摘有證據調查未盡、
違背經驗及論理法則之違誤情形。（三）原判決理由就論罪部分
敘述本件上訴人未經新力公司、台灣光榮公司及任天堂公司之同
意或授權，明知附表一編號一所示之光碟係侵害著作財產權之重
製物而散布，核其所為係犯著作權法第九十一條之一第三項之明
知係侵害著作財產權之重製物光碟而散布罪，上訴人未得如原判
決附件所示之商標權人之同意或授權，而販賣使用如原判決附件
所示商標之商品，核其所為係犯商標法第八十二條之販賣仿冒商
品罪。另就從刑宣告沒收部分，說明扣案如附表一編號一、二所
示之物，為上訴人犯本件侵害著作權之罪所用之物，亦係侵害他
人商標權所製造之商品，爰依著作權法第九十八條、商標法第八
十三條規定宣告沒收等語，並無矛盾之處。上訴人上訴意旨主張
原判決有採證違法、認定事實與卷內資料不符、理由不備、理由
矛盾、應於審判期日調查之證據未予調查之違法云云，核係對原
審取捨證據與自由判斷證據證明力之職權行使及原判決理由已經
說明之事項，徒以自己之說詞，泛指其為違法，並為單純事實上
之爭執，皆非適法之第三審上訴理由，其上訴違背法律上之程式
，應予駁回。又上訴人所犯著作權法第九十一條之一第三項、商
標法第八十二條之罪部分，係屬刑事訴訟法第三百七十六條第一
款所列不得上訴於第三審之案件，原不得上訴於第三審，而與之
有裁判上一罪關係之行使偽造私文書部分之上訴，復不合法，無
從併為實體審理，故此等部分之上訴，亦應從程序上併予駁回，
附此敘明。
據上論結，應依刑事訴訟法第三百九十五條前段，判決如主文。
中    華    民    國  九十八  年    三    月  二十六  日
                      最高法院刑事第二庭
                          審判長法官  莊  登  照
                                法官  陳  世  淙
                                法官  許  錦  印
                                法官  林  錦  芳
                                法官  洪  昌  宏
      本件正本證明與原本無異
                                      書  記  官
中    華    民    國  九十八  年    三    月   三十   日
                                                Ａ


司法院資訊處製作；財團法人民間司法改革基金會備份。
